【裁判字號】    91,訴,1027
【裁判日期】    920626
【裁判案由】    偽造文書
【裁判全文】
臺灣臺南地方法院刑事判決                        九十一年度訴字第一０二七號
    公  訴  人  臺灣臺南地方法院檢察署檢察官
    被      告  丙○○
    選任辯護人  吳信賢律師
                陳慈鳳律師
右列被告因偽造文書案件，經檢察官提起公訴（九十年度偵字第一一四一九號），本
院判決如左：
    主  文
丙○○無罪。
    理  由
一、公訴意旨略以：被告丙○○係「榮建營造有限公司」（下稱榮建營造公司）承攬
    「福而大公司」位於臺南縣永康市鹽行地區某佛堂工地油漆工程之工地主任，負
    責上開工地油漆工程之管理事務，明知證人己○○僅於民國八十六年底在該處受
    雇於證人甲○○擔任臨時工，於八十七年間並未替榮建營造公司在該處工地工作
    並支領薪水，竟於八十七年十二月間，利用證人己○○於八十六年申報薪資所得
    資料所留下之身分證影本資料及印章，佯稱證人己○○自八十七年一月起至同年
    十一月止在榮建營造公司所承攬之上開工地工作，並曾向榮建營造公司支領工資
    共新臺幣（下同）十三萬元等情，交予榮建營造公司不知情之會計王秋絨製作上
    開不實事項內容之八十七年度榮建營造公司薪工資表，證人王秋絨製作薪工資表
    後即交予不知情之榮建營造公司負責人戊○○，使證人戊○○據此向財政部臺灣
    省南區國稅局提出申報營利事業所得稅，足以生損害於證人己○○及稅捐稽徵機
    關對於稅捐稽徵之正確性。嗣於八十八年間證人己○○收受其於榮建營造公司之
    八十七年度所得扣繳暨免扣繳憑單後，始知上情。因認被告丙○○涉犯刑法第二
    百十六條、第二百十條之行使偽造私文書罪嫌。
二、按犯罪事實應依證據認定之，無證據不得推定其犯罪事實；又不能證明被告犯罪
    者，應諭知無罪之判決，刑事訴訟法第一百五十四條、第三百零一條第一項分別
    定有明文。又刑事訴訟法上所謂認定犯罪事實之證據，係指足以認定被告確有犯
    罪行為之積極證據而言，該項證據自須適合於被告犯罪事實之認定，始得採為斷
    罪資料；認定犯罪事實所憑之證據，無論係直接證據或間接證據，其為訴訟上之
    證明，須於通常一般之人均不致有所懷疑，而得確信其為真實之程度者，始得據
    為有罪之認定，倘其證明尚未達到此一程度，而有合理之懷疑存在，復無其他調
    查途徑可尋，法院即應為無罪之判決；再按告訴人之告訴，係以使被告受刑事追
    訴為目的，是其陳述是否與事實相符，仍應調查其他證據以資審認，最高法院二
    十九年上字第三一０五號、七十六年台上字第四九八六號、五十二年臺上字第一
    三００號分別著有判例可資參照。
三、本件公訴人認被告丙○○涉犯前開罪嫌，無非係以右揭犯罪事實，迭據證人己○○指訴係八十六年間在工地工作時親自交予被告丙○○綦詳，並經證人甲○○、
    乙○○、戊○○、王秋絨及「福而大公司」負責人丁○○證述屬實，證人戊○○
    並證稱渠於八十七年間因身體癱瘓住院而由被告負責工地之一切事務等語，益徵
    被告知悉工地之實情甚詳，並有證人己○○之榮建營造公司八十七年度薪工資表
    影本及各類所得扣繳暨免扣繳憑單一紙附卷可稽，為其所憑論據。訊之被告固供
    承右揭時、地擔任榮建營造公司上開工程之工地主任，並交付證人己○○之身分
    證影本及印章與榮建營造公司之會計王秋絨製作八十七年度榮建營造公司薪資表
    等情，惟堅詞否認有何偽造文書之犯行，並辯稱：證人己○○之身分證及印章均
    係承包榮建營造公司上開工程之承包商甲○○所交付，其目的係用以製作薪工資
    表請領工程款，實則伊並不知證人甲○○帶何人至工地工作，又本件工程係榮建
    營造公司所承包，並未將證人甲○○所施作之油漆工程排除在外，因此油漆工程
    部分向「福而大公司」請領之款項，仍須由榮建營造公司開立發票與「福而大公
    司」，故榮建營造公司自有權於證人甲○○請款時要求提供工作人員之身分證及
    印章並申報扣繳，此亦係「福而大公司」未向證人甲○○要求開立發票或提供身
    分證、印章申報薪支出之原因，故而，榮建營造公司依據實際請領總金額，製作
    工資表並開具扣繳憑單，並未多報金額，應無不法利益，而伊僅係工地主任，僅
    有轉交證人己○○、乙○○身分證、印章與會計小姐之行為，其自身並無利害或
    利益關係，依理應無偽造文書之犯罪動機存在，且證人己○○所為證言前後矛盾
    ，且有偏袒證人甲○○之嫌，應難採憑等語。
四、經查：
  (一)證人甲○○於八十八年十一月十七日本案偵訊時第一次到庭證述：「（〈提示榮
    建工資表八十六、八十七年〉是否是你提供己○○資料給榮建營造報稅？）我只
    有拿八十六年給他（按指被告丙○○）報，八十七年沒有。」等語，嗣於八十八
    年十一月二十六日偵訊時第二次到庭證稱：「（八十六年己○○的身分證、印章
    是否你交給榮建營造的？）是的，我拿給洪先生的」、「（那為何八十六年卻又
    提供己○○名義給榮建報稅？）因洪先生向我要，我就拿己○○的身分證、印章
    給洪先生，且『身分證、印章都有拿回來』。」等語明確（詳臺灣臺南地方法院
    檢察署八十八年度他字第一一０四號卷第二六頁反面、第三二頁正面），核與證
    人己○○於證人甲○○被訴偽造文書一案（本院八十九年度訴字第二七三號），
    於八十九年三月二十一日本院審理時到庭證稱：「（何時拿身分證及印章給甲○○？）是八十六年的事情，我拿給甲○○後，林又拿給另一人去影印，約壹個小
    時後『身分證及印章就還我了』，我事後知道拿印章及身分證去影印的那個人叫
    丙○○。」、「（當時還你身分證及印章的是何人？）是丙○○還我『身分證及
    印章的』。」等語相符（詳本院八十九年度訴字第二七三號卷第十八頁）。足知
    ，證人甲○○於本案第一、二次偵訊時以證人身分到庭所為之前開供述，業已自
    承八十六年證人己○○之身分證及印章係其交付與被告明確，且證人己○○之身
    分證及印章嗣後隨即返還與證人己○○無訛。
  (二)榮建營造公司八十六年度及八十七年度薪工資表上「己○○」之印文，經送憲兵
    學校，以比對顯微檢驗法及透明片比對法鑑定後，認榮建營造上開兩年度薪工資
    表上「己○○」之印文相吻合，有該校九十二年五月二十二日堅研字第０九二０
    ００二五一二號函及函附之鑑定書、鑑定附圖在卷（詳本院卷第九三頁至九八頁
    ）可稽。足證上開榮建營造公司八十六年度及八十七年度薪工資表上「己○○」
    之印文，係由同一枚印章所蓋無疑。惟證人己○○之印章於八十六年間轉交與被
    告用以填報榮建營造公司八十六年度之薪工資表後，隨即返還與證人己○○乙情
    ，已如前述，而榮建營造公司八十六年度、八十七年度薪工資表上「己○○」之
    印文又係同一枚印章所蓋印而成，證人己○○卻否認八十七年間曾持其名義之印
    章交付與被告。足見公訴人指訴被告於八十七年十二月間，利用證人己○○於八
    十六年申報薪資所得資料留下之「印章」，佯稱證人己○○在八十七年間在上開
    工地工作，並曾向榮建營造公司支領工資等情，即有誤會，且被告辯稱證人己○○之印章係證人甲○○八十七年間為請領工程款所交付，非無可能。
  (三)證人己○○於八十八年十月二十九日及同年十一月九日偵訊時供稱：伊在八十六
    年間僅在上開工地工作三天等語（詳臺灣臺南地方法院檢察署八十八年度他字第
    一一０四號卷第十頁反面、第十五頁反面），惟卻同意證人甲○○以其名義申報
    八十六年十一月、十二月工資計三萬九千元，有榮建營造公司八十六年度薪工資
    表存卷（詳臺灣臺南地方法院檢察署八十九年度偵字第二八號卷第十六頁）可參
    ，顯見其與證人甲○○關係良好，則其所為證詞是否客觀屬實，已非無疑。又證
    人己○○於八十八年十月二十九日即製作偵訊筆錄，惟竟遲至八十九年十二月七
    日偵訊時始指訴伊在八十六年間在工地鷹架上將身分證及印章直接交付與被告，
    惟證人甲○○在旁邊有看到云云（詳臺灣臺南地方法院檢察署九十年度他字第六
    一號卷第四頁正面），顯與證人甲○○於本案第一、二次偵訊時以證人身分到庭
    所為八十六年間證人己○○之身分證及印章係其交付與被告乙情齟齬未合。從而
    ，得否以證人己○○之供述，而為被告不利之認定，誠有疑義。
  (四)證人甲○○於八十六年間應被告之要求，提供證人即甲○○之父乙○○及己○○
    之身分證、印章與被告填具榮建營造公司八十六年度薪工資表乙情，業據證人甲○○、乙○○、己○○證述在卷，並有榮建營造公司八十六年度薪工資表存卷（
    詳臺灣臺南地方法院檢察署八十九年度偵字第二八號卷第十頁、十六頁）可查。
    又證人乙○○於八十九年十二月七日偵查中證稱：「（〈提示八十九年偵字第二
    八號八十六年、八十七年工資表〉你知道工資表是誰做？誰蓋章？誰報的？）我
    給甲○○我的身分證去申報，至於該表誰做的我不知道．．．。」等語（詳臺灣
    臺南地方法院檢察署八十九年度偵字第二八號卷第三頁正面）；其於九十一年十
    二月十七日本院調查時復證稱：「（是否知道八十七年被榮建公司申報所得稅？
    ）我有拿身分證給榮建公司報稅，但是什麼時候我忘記了。」、「（對榮建公司
    薪工資表有何意見？〈提示〉我拿給我兒子甲○○身分證及印章，他拿給被告交
    給榮建公司申報。」等語（詳本院卷第八一頁、第八二頁）。此外，並有榮建營
    造公司八十七年度申報證人乙○○之薪工資表附卷（詳臺灣臺南地方法院檢察署
    八十九年度偵字第二八號卷第十八頁）可憑，足見證人甲○○於八十七年間確有
    持證人乙○○之身分證與榮建營造公司填具薪工資表之事實。基上，顯見證人甲○○供陳伊八十七年間即未再提供薪資表與榮建營造公司以請領工程款乙節，應
    非實情，且在證人甲○○與榮建營造公司間權利義務未有變異之情況下，證人甲○○要無於八十六年須提供員工身分證等資料申報薪資所得，而於八十七年即可
    免除之理。
  (五)證人即「福而大公司」之負責人丁○○於八十八年十一月二十六日偵訊時供陳：
    「（你付錢時有無附條件？）我是聽洪先生（即被告）有跟甲○○說要拿薪資表
    ，甲○○來領錢時不用給我薪資表，那是榮建與他的事。」等語（詳臺灣臺南地
    方法院檢察署八十八年度他字第一一０四號卷第三三頁）；其復於九十一年十一
    月四日本院調查時到庭證稱：「我們公司的建築都是轉包給榮建公司，榮建公司
    再轉包出去，我不認識甲○○，油漆工程是被告承包，他介紹甲○○來做，油漆
    的工程款，我是付給被告，但如果甲○○急著要用錢，被告會打電話給我，我就
    直接付給甲○○．．．。」、「（榮建公司是否將全部領得的工程款，開發票給
    你？）是。」等語（詳本院卷第五二頁、第五三頁）。又證人即榮建營造公司之
    負責人戊○○於九十一年十月八日本院調查時到庭證稱：「．．．我們跟福而大
    承包的是全部的工程．．．油漆工資部分必須由工地主任核算後，再由福而大公
    司付款，報稅程序要工資表．．．。」等語（詳本院卷第二四頁、第二五頁），
    足知本件油漆工程之工程款於向「福而大公司」請款後，仍係由榮建營造公司開
    立發票與「福而大公司」，故而，榮建營造公司向承包該油漆工程之證人甲○○
    要求提供工作人員之身分證及印章以申報薪資所得，核與常情無違，再參以前揭
    證人甲○○確於八十六年間應被告之要求，提供證人乙○○、己○○之身分證、
    印章與被告填具榮建營造公司八十六年度薪工資表及八十七年再次提供證人林塗
    之身分證與榮建營造公司填具八十七年度薪工資表之事實，顯見被告辯稱：業與
    證人甲○○約定於證人甲○○請領工程款時，應提供工作人員之身分證及印章以
    申報薪資所得乙情，應堪採憑。
五、綜上所述，再佐以榮建營造公司八十七年度以證人己○○名義填具薪工資表申報
    之工資計十三萬元，均已包含於證人甲○○向「福而大公司」請領之工程款內，
    故榮建營造公司並未多報金額，應無不法利益，而被告僅係工地主任而非公司負
    責人，且僅有轉交證人己○○、乙○○身分證、印章與榮建營造公司會計小姐王
    秋絨之行為，其自身所涉利害或利益關係遠低於榮建營造公司之負責人戊○○及
    本件油漆工程之承包人甲○○，衡情其當無偽造文書之犯罪動機存在，固尚難以
    被告自承交付證人己○○之身分證影本及印章予榮建營造公司之會計王秋絨製作
    八十七年度榮建營造公司薪資表等情，即遽入人罪，且依前開說明，本件公訴意
    旨所據積極證據所為之證明並未達到於通常之人均不致有所懷疑，而得確信其為
    真實之程度，顯有合理之懷疑存在，故不能遽為被告有罪之判斷。此外復查無其
    他積極證據足資認定被告有公訴人指訴之前揭不法犯行，揆諸前述規定，既不能
    證明被告犯罪，自應諭知無罪之判決。
據上論斷，應依刑事訴訟法第三百零一條第一項，判決如主文。
本案經檢察官張婉寧到庭執行職務。
中      華      民      國      九十二      年    六    月    二十六    日
                                            臺灣臺南地方法院刑事第七庭
                                                審判長法官  鄧希賢
                                                      法官  鄭燕璘
                                                      法官  陳金虎
右正本證明與原本無異。
如不服本判決，應於判決送達後十日內，向本院提出上訴狀。
中      華      民      國      九十二      年    七    月      二      日
                                                書記  官  楊建新


司法院資訊處製作；財團法人民間司法改革基金會備份。
